臺灣高等法院刑事判決
111年度侵上訴字第185號
上  訴  人  
即  被  告  蔡宗翰
選任辯護人  簡大為律師(法律扶助律師)

上列上訴人因妨害性自主案件，不服臺灣臺北地方法院110年度
侵訴字第99號，中華民國111年5月19日第一審判決（起訴案號：
臺灣臺北地方檢察署110年度偵字第28355號），提起上訴，本院
判決如下：
    主  文
上訴駁回。 
蔡宗翰緩刑貳年，緩刑期間付保護管束，並應向檢察官指定之政
府機關、政府機構、行政法人、社區或其他符合公益目的之機構
或團體提供伍拾小時之義務勞務暨接受貳拾小時之法治教育。
    事實及理由
一、審理範圍：
㈠、按「上訴得對於判決之一部為之」、「對於判決之一部上訴
    者，其有關係之部分，視為亦已上訴。但有關係之部分為無
    罪、免訴或不受理者，不在此限」、「上訴得明示僅就判決
    之刑、沒收或保安處分一部為之」，民國110年6月16日修正
    公布，自同年月18日起施行之刑事訴訟法第348條第1項、第
    2項、第3項分別定有明文。查本案係於上開規定修正施行後
    之111年7月22日始繫屬於本院，有本院收文戳章附卷可考（
    本院卷第3頁），是本案上訴之效力及其範圍，應依現行刑
    事訴訟法第348條規定判斷。
㈡、本案檢察官未提起上訴，上訴人即被告蔡宗翰僅就原判決刑
    之部分提上訴（本院卷第21至22、62頁），依刑事訴訟法第
    348條第3項規定及修法理由，本院審理範圍僅限於原判決所
    處之刑，不及於原判決所認定犯罪事實、所犯法條（罪名）
    部分，故此部分之認定，均引用第一審判決書所記載之事實
    、證據及理由（如附件）。
二、被告上訴意旨略以：雖告訴人A女（真實姓名及年籍詳卷）
    及A女之母不願和解，惟請考量被告本案手段較普通強制猥
    褻輕微，實際也無發生實害結果，再考量被告經濟狀況及家
    庭經濟來源並不穩定，若科以罰金或要入監服刑是在處罰其
    家人。考量上情，被告已符合緩刑條例加強緩刑實施要點中
    之初犯跟自白犯罪，還有第10款將使家庭生活陷入困境之事
    由，請從輕量刑並給予以宣告緩刑。
三、按量刑輕重係屬事實審法院得自由裁量之職權，並應受比例
    原則等法則之拘束，非可恣意為之，致礙其公平正義之維護
    ，量刑時苟已斟酌刑法第57條各款所列情狀，而未逾越法定
    刑度，如無偏執一端，致有明顯失出失入之恣意情形，上級
    審法院即不得單就量刑部分遽指為不當或違法。原審就被告
    所犯刑法第224條之強制猥褻罪行為量刑時，已斟酌被告未
    能尊重告訴人A女之性自主權，對告訴人A女為強制猥褻行為
    ，行為殊值非難，並斟酌被告坦承犯行，表示希望與告訴人
    A女和解，以彌補損害，惟告訴人A女之母表示沒有和解意願
    ，故未能達成和解，堪認被告尚知悔悟，非無修復犯行所生
    損害之意，犯後態度尚可。參以被告於本案犯案時年21歲，
    思慮容未成熟，且其先前並無任何犯罪前科，素行尚佳。再
    考量其本案犯行之行為手段、方式、情節、對告訴人A女之
    侵害程度及所生影響，兼衡其為輕度智能障礙人士及家庭生
    活狀況等情狀為綜合考量，核無逾越職權、違反比例原則等
    不當或違法之處，且原審已量處低度之刑，被告復仍未能與
    告訴人達成和解，是被告請求從輕量刑，為無理由，應予駁
    回。
四、緩刑宣告暨附條件之理由：　　
㈠、按受2年以下有期徒刑、拘役或罰金之宣告，而有下列情形之
    一，認以暫不執行為適當者，得宣告2年以上5年以下之緩刑
    ，其期間自裁判確定之日起算：一、未曾因故意犯罪受有期
    徒刑以上刑之宣告者。二、前因故意犯罪受有期徒刑以上刑
    之宣告，執行完畢或赦免後，5年以內未曾因故意犯罪受有
    期徒刑以上刑之宣告者，刑法第74條第1項前段定有明文。
㈡、查被告前未曾受有期徒刑以上刑之宣告，有本院被告前案紀
    錄表在卷可查，被告雖因告訴人於本院審理時不願到庭而未
    能達成和解，惟考量被告於行為時年僅21歲，為輕度智能障
    礙人士，涉世未深，血氣方剛，一時失慮，致罹刑典，惡性
    尚非重大，且犯後始終坦承錯誤，堪認被告經此教訓，應知
    警惕，信無再犯之虞，本院因認前開宣告之刑，以暫不執行
    為適當，爰依刑法第74條第1項第1款規定，宣告緩刑2年。
㈢、又為使被告深切記取教訓，強化法治觀念，導正偏差行為，
    俾於緩刑期內能深知警惕，避免再度犯罪，爰依刑法第74條
    第2項第5款規定，命於緩刑期內向指定之政府機關、政府機
    構、行政法人、社區或其他符合公益目的之機構或團體提供
    50小時之義務勞務；依同項第8款規定，命被告接受法治教
    育課程20小時，並依刑法第93條第1項第2款規定，諭知於緩
    刑期間付保護管束，期被告在此緩刑付保護管束期間內確實
    履行上開負擔，發展健全人格，建立正確行為價值及法治觀
    念，謹言慎行，克盡對家庭及社會之責任，珍惜法律賦予之
    機會，自省向上。若被告違反上開應行負擔之事項且情節重
    大者，依法緩刑之宣告仍得由檢察官向法院聲請撤銷，併此
    敘明。　
據上論斷，應依刑事訴訟法第368條、第373條，判決如主文。
本案經檢察官郭盈君提起公訴，檢察官蔡麗清到庭執行職務。
中　　華　　民　　國　　111 　年　　9 　　月　　20　　日
     　　　　　　 刑事第十六庭  審判長法　官  劉嶽承
                                      法　官  古瑞君
                                      法　官  廖紋妤
以上正本證明與原本無異。
如不服本判決，應於收受送達後20日內向本院提出上訴書狀，其
未敘述上訴之理由者並得於提起上訴後20日內向本院補提理由書
（均須按他造當事人之人數附繕本）「切勿逕送上級法院」。
                                      書記官  江珮菱
中　　華　　民　　國　　111 　年　　9 　　月　　21　　日

附件：
臺灣臺北地方法院刑事判決
110年度侵訴字第99號
公　訴　人　臺灣臺北地方檢察署檢察官
被　　　告　蔡宗翰　
選任辯護人　簡大為律師
上列被告因妨害性自主罪案件，經檢察官提起公訴（110年度偵
字第28355號），本院判決如下：
    主  文
蔡宗翰犯強制猥褻罪，處有期徒刑陸月，如易科罰金，以新臺幣
壹仟元折算壹日。
    事  實
一、蔡宗翰因參加身心障礙就業輔導而與具有輕度智能障礙之A
    女（卷內代號AW000-A110333號，民國93年1月生，真實姓名
    、年籍均詳卷）相識，竟基於強制猥褻之犯意，於110年8月
    27日10時15分許，在Sunvis陽光活力中心八德館，將A女帶
    往5樓至6樓之樓梯間，要求A女坐在其大腿上，藉機隔著衣
    褲以生殖器磨蹭A女之下體，經A女察覺有異欲起身離去，蔡
    宗翰竟強行拉住A女，將A女面對牆壁壓制住，自A女後方徒
    手撫摸A女之胸部、臀部，違反A女意願方式而為猥褻行為。
    嗣A女稱有輔導老師經過，始得乘隙離去。
二、案經A女及A女之母訴請臺北市政府警察局婦幼警察隊報告臺
    灣臺北地方檢察署檢察官偵查起訴。
    理  由
一、程序部分：
    按性侵害犯罪防治法所稱性侵害犯罪，係指觸犯刑法第221
    條至第227 條、第228 條、第229 條、第332 條第2 項第2
    款、第334 條第2 項第2 款、第348 條第2 項第1 款及其特
    別法之罪；司法機關所製作必須公示之文書，不得揭露被害
    人之姓名、出生年月日、住居所及其他足資識別被害人身分
    之資訊，性侵害犯罪防治法第2 條第1 項、第12條第2 項分
    別定有明文。所謂「其他足資識別被害人身分之資訊」，依
    性侵害犯罪防治法施行細則第6 條規定，包括被害人照片或
    影像、聲音、住址、親屬姓名或其關係、就讀學校與班級或
    工作場所等個人基本資料。本件被告所犯刑法第224 條之罪
    ，係屬性侵害犯罪防治法所稱之性侵害犯罪，因判決係屬必
    須公示之文書，為避免被害人身分遭揭露，爰依上開規定，
    對於告訴人A女之真實姓名、住所均予以適當隱匿（詳如卷
    內真實姓名對照表），以保護被害人之身分。
二、證據能力：
    本案所引用之供述及非供述證據，檢察官、被告蔡宗翰及其
    辯護人均不爭執各該證據之證據能力（見本院卷第36頁），
    且亦查無依法應排除其證據能力之情形，是後述所引用證據
    之證據能力均無疑義，先予敘明。
三、實體部分：　　
（一）上揭犯罪事實，業據被告於偵查及審理中均坦承不諱（見
      不公開偵卷第138頁、本院卷第35、165頁），核與證人即
      告訴人A女於警詢及偵查中指訴之被害情節相符（見不公
      開偵卷第31至43頁、他卷第45至47頁），另有關告訴人A
      女講述被害過程時之反應、後續處理經過，業據證人邱湘
      玲於警詢中證述綦詳（見不公開偵卷第53至57頁），並有
      監視器畫面擷取照片、現場照片及平面圖、受理疑似性侵
      害事件驗傷診斷書等在卷可稽（見不公開偵卷第61至79、
      119至123頁），核與被告供承情節相符，故被告所為自白
      核與事實相符，堪以採信。
（二）告訴人A女雖為第一類輕度身心障礙人士，有其身心障礙
      證明在卷可佐（見不公開偵卷第91頁），而本院調取之告
      訴人A女身心障礙鑑定資料，固記載A女在智力功能、整體
      社會功能、注意力功能、情緒功能等均有輕度未達標準之
      情形，然該鑑定報告亦載明需於110年8月前重新鑑定，有
      新北市政府社會局111 年2 月11日新北社障字第11102435
      40號函暨A女之身心障礙鑑定資料在卷可佐（本院卷第81
      至131頁）。是告訴人A女在案發時之110年8月27日是否確
      實仍有相類身心障礙，已非無疑。而觀諸告訴人A女於警
      詢時，對於被告的特徵、年紀、穿著、遭侵害過程均能詳
      細說明，應答切題流暢，且言詞亦具邏輯性，在案發後，
      告訴人A女也於第一時間將事情經過告知邱湘玲，此觀告
      訴人A女警詢筆錄即明（見不公開偵卷第33至45頁）。再
      徵諸被告本身亦領有身心障礙證明，為智力方面輕度障礙
      人士，被告稱與告訴人A女僅認識1個月左右，談過1、2次
      話，並不知道告訴人A女之身心狀況（見本院卷第166頁）
      ，則斟酌被告與告訴人A女之個別情形、相處狀況及全案
      卷證資料，本案實難認定被告得以知悉告訴人A女之身心
      障礙情形，並故意利用告訴人A女之該等狀況犯強制猥褻
      犯行，是無論以刑法第224條之1加重強制猥褻之餘地。
（三）綜上所述，本案事證已臻明確，被告犯行洵堪認定，應予
      依法論科。
四、論罪科刑：
（一）核被告所為，係犯刑法第224條之強制猥褻罪。被告基於
      同一對告訴人A女強制猥褻之犯意，於密接之時間內，在
      相同地點，隔著衣褲以生殖器磨蹭告訴人A女之下體及徒
      手撫摸告訴人A女之胸部等行為，均侵害同一法益，各行
      為之獨立性極為薄弱，依一般社會健全觀念，在時間差距
      上難以強行分開，為接續犯，應僅論以一罪。又告訴人A
      女於案發時固未滿18歲，然被告於本院審理中稱不知悉告
      訴人A女之年紀（見本院卷第165頁），徵諸告訴人A女於
      警詢中證稱：我跟被告今年8月才認識，認識不到1個月，
      被告只是來陽光活力中心運動的，沒有跟我一起上課，我
      們只有打過招呼，但我沒有跟他說我幾歲等語（見不公開
      偵卷第22頁），堪認被告供稱並不知悉告訴人A女年紀一
      情非虛。且告訴人A女為93年1月生，於案發時之年齡為17
      歲，再過數月即滿18歲，被告確實難以明確分辨告訴人A
      女之實際年紀，是以，本件既無明確證據可認被告主觀上
      知悉或可預見告訴人A女為未滿18歲少年，被告自無從構
      成兒童及少年福利與權益保障法第112條第1項前段規定加
      重其刑之適用，附此敘明。
（二）爰以行為人之責任為基礎，審酌被告未能尊重告訴人A女
      之性自主權，以事實欄所載方式對告訴人A女為強制猥褻
      行為，行為殊值非難，並斟酌被告坦承犯行，表示希望與
      告訴人A女和解，以彌補損害（見本院卷第35頁），惟告
      訴人A女之母 表示沒有和解意願（見本院卷第43頁），故
      未能達成和解，堪認被告尚知悔悟，非無修復犯行所生損
      害之意，犯後態度尚可；參以被告於本案犯案時年21歲，
      思慮容未成熟，且其先前並無任何犯罪前科，有臺灣高等
      法院被告前案紀錄表可參（見本院卷第11頁），素行尚佳
      ，再考量其本案犯行之行為手段、方式、情節、對告訴人
      A女之侵害程度及所生影響，兼衡其為輕度智能障礙人士
      及家庭生活狀況等一切情狀，量處如主文所示之刑，並諭
      知易科罰金之折算標準。
據上論斷，應依刑事訴訟法第299條第1項前段，判決如主文。
本案經檢察官郭盈君提起公訴，檢察官郭昭吟到庭執行職務。
中　　華　　民　　國　　111 　年　　5 　　月　　19　　日
　　　　　　　　　刑事第四庭  審判長法　官  曾明阜
　　　　　　　　　                  法  官  吳明蒼
　　　　　　　　　                  法  官  許芳瑜
以上正本證明與原本無異。 
如不服本判決應於收受送達後20日內向本院提出上訴書狀，並應
敘述具體理由；其未敘述上訴理由者，應於上訴期間屆滿後20日
內向本院補提理由書（均須按他造當事人之人數附繕本）「切勿
逕送上級法院」。告訴人或被害人如對於本判決不服者，應具備
理由請求檢察官上訴，其上訴期間之計算係以檢察官收受判決正
本之日期為準。因疫情而遲誤不變期間，得向法院聲請回復原狀
。
                  　　　　　  　　　書記官  呂欣穎　
中　　華　　民　　國　　111 　年　　5 　　月　　19　　日
附錄本案論罪科刑法條全文：
中華民國刑法第224條：
對於男女以強暴、脅迫、恐嚇、催眠術或其他違反其意願之方法
，而為猥褻之行為者，處6月以上5年以下有期徒刑。